臺灣桃園地方法院行政訴訟判決　　　　　110年度交字第145號
原　　　告　鐘美蘭　
被　　　告　桃園市政府交通事件裁決處

代　表　人　張丞邦　
訴訟代理人　黃一鳴律師
上列當事人間交通裁決事件，原告不服被告民國110 年3 月19日
桃交裁罰字第58-DG0000000號、第58-DG0000000號及第58-ZAB00
0000號裁決，提起行政訴訟，本院判決如下：
    主  文
原告之訴駁回。
訴訟費用新臺幣參佰元由原告負擔。
    事實及理由
壹、程序方面：
    本件係因原告不服被告所為道路交通管理處罰條例（下稱處
    罰條例）第8 條之裁決而提起撤銷訴訟，依行政訴訟法第23
    7 條之1 ，應適用交通裁決事件訴訟程序。本件因卷證資料
    已經明確，本院依行政訴訟法第237 條之7 規定，不經言詞
    辯論，直接裁判。
貳、實體方面：
一、事實概要：
    原告駕駛車牌號碼000-0000號自用小客車( 下稱系爭車輛)
    ，於110 年1 月24日14時45分許，分別行經桃園市○○區○
    ○路○段00號、南崁交流道北上匝道及國道一號北向48.7公
    里時，因有「汽車駕駛人未依規定使用方向燈」及「行駛高
    速公路未依規定變換車道」之違規行為，經民眾於同年月28
    日檢舉，為桃園市政府警察局蘆竹分局( 下稱舉發機關1)南
    崁派出所，及內政部警政署國道公路警察局第二公路警察大
    隊( 下稱舉發機關2)員警逕行舉發，並填製舉發違反道路交
    通管理事件通知單：第DG0000000 號( 應到案日期為110 年
    4 月8 日前，下稱系爭通知單A)、第DG0000000 號( 應到案
    日期為110 年4 月11日前，下稱系爭通知單B)及第ZAB00000
    0 號( 應到案日期為110 年4 月26日前，下稱系爭通知單C)
    ，並均移送被告處理。嗣後原告提出陳述，經舉發機關查復
    後，仍認違規事實明確，被告乃依處罰條例第33條第1 項第
    4 款及第42條等規定，以110 年3 月19日桃交裁罰字第58-D
    G0000000號、第58-DG0000000號及第58-ZAB165583號裁決書
    分別裁處原告「罰鍰新臺幣( 下同) 1,200 元」、「罰鍰1,
    200 元」及「罰鍰3,000 元，記違規點數1 點」( 以下合稱
    為原處分) 。原告不服，於是提起本件行政訴訟。
二、原告起訴主張及聲明：
（一）主張要旨：
    1.法律規定執法人員得以連續舉發及隨同多次處罰之遏阻作
      用已達成行政管制之目的，但仍應符合憲法第23條之比例
      原則及法律授權之明確性原則。經法律授權的執法單位執
      法時應遵守上揭原則，於受理民眾舉發時更應遵守該原則
      。
    2.檢視3 張違規單均在同一時間，且顯然是出自同一部行車
      紀錄器之採證，後方車輛疑有惡意，且依照處罰條例第85
      條之1 規定，相同違規應相距6 公里，時間相隔6 分鐘以
      上方得連續舉發，本件顯然違反該條規定，且檢舉人疑似
      分向不同警察機關檢舉，造成不同之警察機關誤判為各別
      單一案件而分別舉發，被告亦未察覺，爰此，足證被告所
      為之裁決違法，請求判決如聲明所示。
（二）聲明：撤銷原處分。
三、被告答辯及聲明：
（一）答辯要旨：
    1.引用處罰條例第7 條之1 、第33條第1 項第4 款、第42條
      規定、第63條第1 項第1 款、高速公路及快速公路交通管
      制規則( 下稱管制規則) 第11條、道路交通安全規則( 下
      稱道安規則) 第91條第1 項第6 款、道路交通標誌標線號
      誌設置規則第189 條之1 第1 項、道路交通管理處罰條例
      第85條之1 、新北地方法院行政訴訟判決104 年度交字第
      333 號、臺灣新北地方法院105 年交字第63號判決、臺中
      地方法院107 年度交字第112 號判決( 詳卷附答辯狀) 。
    2.本件係依據舉發機關1 之110 年4 月22日蘆警分交字第11
      00011258號函略以：「…經檢視原檢舉影片及舉證照片，
      旨揭自小客車行駛於本轄蘆竹區新南路一段往國道1 號方
      向行駛中間車道，於未打方向燈之情形下向右變換至外側
      車道( 第DG0000000 通知單) ，續行約6 秒鐘後，再度於
      未使用方向燈之情況下，向右駛入國道1 號北上匝道( 第
      DG0000 000通知單) ，2 次未使用方向燈違規事實明確，
      本分局以『汽車駕駛人未依規定使用方向燈』予以舉發核
      無違誤…」等語。及舉發機關2 之110 年5 月10日國道警
      一交字第1101703584號函略以：「…有關ASQ-8999號車於
      110 年1 月24日14時45分，在國道1 號北向48.7公里處未
      依規定變換車道( 變換車道未依規定使用方向燈) 違規案
      ，係民眾現場目睹該車違規，以科學儀器取得證據資料向
      本大隊提出檢舉。本大隊依道路交通管理處罰條例第7 條
      之1 ：『對於違反本條例之行為者，民眾得敘明違規事實
      或檢具違規證據資料，向公路主管或警察機關檢舉，經查
      證屬實者，應即舉發』之規定，經查證屬實後依法舉發(
      第ZAB000 000號違規單) …」等語。
    3.經檢視採證光碟內容，於影片顯示時間2021/01/2414：45
      ：12至14：45：26時，系爭車輛於一般道路未使用方向燈
      即變換車道；於影片顯示時間2021/01/24 14 ：45：32至
      14：45：33時，系爭車輛於一般道路未使用方向燈即變換
      車道駛入國道1 號北上匝道；又於影片顯示時間2021/01/
      2414：45：56時，路面即顯示白虛線分隔同向車道，而系
      爭車輛於2021/01/2414：45：57至14：45：59時變換車道
      未依規定使用方向燈，違規事實明確。道路交通管理處罰
      條例，依其立法目的，即在為加強道路交通管理，維護交
      通秩序，確保交通安全。其中有關駕駛人行為應遵守之規
      定，本即都有其特別規範之安全理由，其中有關行進間之
      變換車道或轉彎，必須使用方向燈提醒其他駕駛人及行人
      ，尤為駕駛人須具備之基本常識，俾利其他用路人了解車
      輛動向，以維自身及他人行車安全。換言之，上開使用方
      向燈等行為係駕駛人行駛中應盡之注意義務，駕駛人確有
      遵守之義務。
    4.本件原告係分別違反道路交通管理處罰條例第33條第1 項
      第4 款及第42條之規定，顯非道路交通管理處罰條例第85
      條之1 所規定不得連續舉發之情形，舉發機關依法舉發應
      無違誤。
    5.是以，系爭車輛因有「汽車駕駛人未依規定使用方向燈」
      及「行駛高速公路未依規定變換車道」之情，是該當道路
      交通管理處罰條例第33條第1 項第4 款及第42條等規定所
      定要件。綜上所述，被告依法裁處，應無違誤。
（二）聲明：駁回原告之訴。
四、爭點：
（一）被告認原告有「汽車駕駛人未依規定使用方向燈」及「行
      駛高速公路未依規定變換車道」之違規行為，有無違誤？
（二）被告以原處分分別裁處原告「罰鍰1,200 元」2 次及「罰
      鍰3,000 元，記違規點數1 點」，有無違誤？
五、本院之判斷
（一）前提事實：
      原告駕駛系爭車輛於110 年1 月24日14時45分許，分別行
      經桃園市○○區○○路○段00號、南崁交流道北上匝道及
      國道一號北向48.7公里時，因有「汽車駕駛人未依規定使
      用方向燈」及「行駛高速公路未依規定變換車道」之違規
      行為而遭舉發等情，此有採證相片( 見本院卷第5 至7 頁
      ) 、舉發機關1-110 年4 月22日蘆警分交字第1100011258
      號函( 見本院卷第25頁) 、舉發機關2-110 年5 月10日國
      道警一交字第1101703584號函( 見本院卷第30頁) 、系爭
      通知單A 、B 、C 等3 張( 見本院卷第37頁正反面、第38
      頁) 、系爭車輛車籍資料( 見本院卷第39頁) 、被告機關
      110 年8 月12日桃交裁申字第1100079297號函( 見本院卷
      第43頁) 等資料各1 份在卷可憑。
（二）被告認原告有「汽車駕駛人未依規定使用方向燈」及「行
      駛高速公路未依規定變換車道」之違規行為，應無違誤：
    1.按「汽車行駛於高速公路、快速公路或設站管制之道路，
      不遵使用限制、禁止、行車管制及管理事項之管制而有下
      列行為者，處汽車駕駛人新臺幣3,000 元以上6,000 元以
      下罰鍰：…三、未依規定變換車道」、「汽車駕駛人，不
      依規定使用燈光者，處新臺幣1,200 元以上3,600 元以下
      罰鍰」、「行車遇有轉向、減速暫停、讓車、倒車、變換
      車道等情況時所用之燈光及駕駛人之手勢，應依下列規定
      ：六、變換車道時，應先顯示欲變換車道方向之燈光或手
      勢」、「汽車在行駛途中，變換車道或超越前車時，應依
      標誌、標線、號誌指示，並不得有下列情形：…二、未依
      規定使用方向燈」，處罰條例第33條第1 項第4 款、第42
      條、道安規則第91條第1 項第6 款、管制規則第11條第2
      款分別定有明文。
    2.復按「對於違反本條例之行為者，民眾得敘明違規事實或
      檢具違規證據資料，向公路主管或警察機關檢舉，經查證
      屬實者，應即舉發。但行為終了日起逾7 日之檢舉，不予
      舉發」、「公路主管或警察機關受理民眾檢舉違反道路交
      通管理事件，應即派員查證，經查證屬實者，應即舉發，
      並將處理情形回復檢舉人。前項檢舉違規證據係以科學儀
      器取得，足資認定違規事實者，得逕行舉發之」，處罰條
      例第7 之1 條、裁罰基準及處理細則第22條第1 項、第2
      項分別定有明文。
    3.經查，本院依職權勘驗採證光碟內容略以：「勘驗舉發過
      程之錄影光碟，本件共舉發原告3 次違規，共有3 段採證
      影像檔。一、桃園市蘆竹區新南路三段之違規（1 ）檔案
      名稱：000000000000_3。（2 ）錄影畫面時間共25秒許，
      本檔案之錄影畫面係2021年1 月24日14時45分10秒許所錄
      製。（3 ）畫面一開始可見該路段為3 線車道，由左至右
      依序稱為第1 車道至第3 車道。系爭車輛行駛於第2 車道
      。（4 ）影片第2 秒時，系爭車輛行駛開始向右跨越車道
      線至第3 車道，僅見其亮起剎車燈，未見使用方向燈。（
      5 ）影片第15秒時，系爭車輛完全進入第3 車道，可見其
      全程未使用方向燈。二、桃園市蘆竹區南崁交流道北上匝
      道口之違規（1 ）檔案名稱：ASQ-8999-AN49 。（2 ）錄
      影畫面時間共20秒許，本檔案之錄影畫面係2021年1 月24
      日14時45分27秒許所錄製。（3 ）畫面一開始可見系爭車
      輛行駛於一般道路上。影片第4 秒可見系爭車輛跨越匝道
      口虛線，進入高速公路匝道，然未見其使用方向燈。三、
      國道1 號北向48.7公里處之違規（1 ）檔案名稱：RV-000
      00000000000-Jid66 。（2 ）錄影畫面時間共25秒許，本
      檔案之錄影畫面係2021年1 月24日14時45分42秒許所錄製
      。（3 ）畫面一開始可見系爭車輛行駛於高速公路匝道，
      並從匝道接續行駛於加速車道。（4 ）影片第15秒時，系
      爭車輛開始向左跨越車道線，自加速車道進入一般車道，
      未見系爭車輛使用方向燈。」等情( 見本院卷第45頁正反
      面) 。觀諸上揭勘驗採證光碟內容可知，原告駕駛系爭車
      輛係分別行經桃園市蘆竹區新南路三段( 註：正確之違規
      地點位置應以舉發通知單上記載之桃園市○○區○○路○
      段00號為準) 、桃園市○○區○○○○道○○○道○○○
      道0 號北向48.7公里等3 處道路，分別有三次變換車道，
      惟均未使用方向燈之違規行為事實，且其中之2 次係於一
      般道路之違規，另外1 次則係於高速公路之違規。故原告
      有2 次之「汽車駕駛人未依規定使用方向燈」，及1 次「
      行駛高速公路未依規定變換車道」之違規行為事實，應堪
      認定。
    4.至原告主張：檢視3 張違規單均在同一時間，且顯然是出
      自同一部行車紀錄器之採證，後方車輛疑有惡意，且依照
      處罰條例第85條之1 規定，相同違規應相距6 公里，時間
      相隔6 分鐘以上方得連續舉發，本件顯然違反該條規定，
      且檢舉人疑似分向不同警察機關檢舉，造成不同之警察機
      關誤判為各別單一案件而分別舉發等語。惟查，本件舉發
      違規共有3 件，依據上開勘驗影片核以系爭通知單A 、B
      、C 等3 張內容( 見本院卷第37頁正反面、第38頁) ，系
      爭通知單A 之違規地點為桃園市○○區○○路○段00號，
      係原告駕駛系爭車輛行駛於一般道路，從第2 車道變換至
      第3 車道時，未使用右側方向燈；系爭通知單B 之違規地
      點為桃園市蘆竹區南崁交流道北上匝道口，係原告自一般
      道路欲進入國道匝道時，未使用右側方向燈即直接跨越匝
      道口虛線進入匝道，因違規地點為匝道口，故為一般道路
      之範圍。是以系爭通知單A 和系爭通知單B 之違規地點均
      屬於一般道路，變換車道不依規定使用燈光之行為，違反
      處罰條例第42條規定之情形。又系爭通知單C 之違規地點
      為國道1 號北向48.7公里處之高速公路，係原告從加速車
      道變換至高速公路外側車道，未使用左側方向燈，即未依
      規定變換車道( 未使用方向燈) 之違規行為，係違反處罰
      條例第33條第1 項第4 款之規定明確。以上可見原告確有
      分別發生於一般道路及高速公路，前後共3 次未依規定使
      用方向燈之違規行為。又依處罰條例第85條之1 第2 項第
      1 款規定：「第7 條之2 之逕行舉發案件有下列情形之一
      者，得連續舉發：一、逕行舉發汽車行車速度超過規定之
      最高速限或低於規定之最低速度或有第33條第1 項、第2
      項之情形，其違規地點相距6 公里以上、違規時間相隔6
      分鐘以上或行駛經過1 個路口以上。但其違規地點在隧道
      內者，不在此限。」其中關於違反同條例第33條第1 項、
      第2 項之情形，係指汽車行駛於「高速公路、快速公路或
      設站管制之道路」，不遵使用限制、禁止、行車管制及管
      理事項之管制規則而有違規情形之連續處罰之規定。即處
      罰條例第85之1 條有關連續舉發之限制說明，係違規地點
      發生於高速公路、快速公路或設站管制路段之前提下，惟
      原告本件之違規舉發有2 件發生於一般道路、1 件發生於
      高速公路，分別違反處罰條例第42條及第33條第1 項第4
      款之規定，亦即前者係本件原告之違規遭舉發有2 件發生
      於一般道路，係違反處罰條例第42條規定之連續舉發，與
      上開處罰條例第85之1 條之前提係須違反處罰條例第33條
      第1 項、第2 項之規定不符合，自無處罰條例第85之1 條
      之適用，無需考量連續舉發應符合違規地點相距6 公里以
      上、違規時間相隔6 分鐘以上或行駛經過1 個路口以上之
      要件。而後者雖發生於高速公路，符合處罰條例第85之1
      條限制連續舉發規定之前提，惟此部分僅有1 件舉發，無
      連續舉發之情。是以，本件3 次舉發並無違誤，亦無違反
      處罰條例第85之1 條的規定。故原告上開主張，顯係誤解
      法律之規定，不足採信。
    5.綜上所述，原告有2 次之「汽車駕駛人未依規定使用方向
      燈」，及1 次「行駛高速公路未依規定變換車道」之違規
      行為事實，應堪認定。又原告為持有合法駕駛執照之人，
      對於道路交通安全規則理應知悉，故本件原告之違規行為
      ，縱認非故意，亦有「應注意，能注意，而未注意」之過
      失責任。故被告認原告有「汽車駕駛人未依規定使用方向
      燈」及「行駛高速公路未依規定變換車道」之違規行為，
      並無違誤。
（三）被告以原處分分別裁處原告「罰鍰1,200 元」2 次及「罰
      鍰3,000 元，記違規點數1 點」，應無違誤：
    1.「汽車行駛於高速公路、快速公路或設站管制之道路，不
      遵使用限制、禁止、行車管制及管理事項之管制而有下列
      行為者，處汽車駕駛人新臺幣3,000 元以上6,000 元以下
      罰鍰：…三、未依規定變換車道」、「汽車駕駛人，不依
      規定使用燈光者，處新臺幣1,200 元以上3,600 元以下罰
      鍰」、「汽車駕駛人有下列各款所列條款之一者，除依原
      條款處罰鍰外，並予記點：一、有第33條第1 項、第2 項
      、第38條第1 項、第40條、第45條、第47條第1 款至第3
      款、第48條、第49條或第60條第1 項、第2 項第1 款、第
      2 款情形之一者，各記違規點數1 點」處罰條例第33條第
      1 項第4 款、第42條、第63條第1 項第1 款分別定有明文
      。
    2.次按處罰條例第92條第4 項所授權交通部會同內政部訂定
      之裁罰基準及處理細則及其附件「違反道路交通管理事件
      統一裁罰基準表」（下稱裁罰基準表），用以維持裁罰之
      統一性與全國因違反道路交通管理事件受處罰民眾之公平
      ，不因裁決人員不同，而生偏頗，寓有避免各監理機關於
      相同事件恣意為不同裁罰之功能，並非法所不許，於憲法
      上保障人民財產權之意旨並無牴觸（此並有司法院釋字第
      511 號解釋意旨理由足資參照），是被告自得依此裁罰基
      準表而為裁罰。
    3.綜上所述，原告確有「汽車駕駛人未依規定使用方向燈」
      及「行駛高速公路未依規定變換車道」之違規行為事實，
      已詳如前述，又依裁罰基準表規定：「機車或小型車」、
      「汽車駕駛人未依規定使用燈光」，於期限內繳納或到案
      聽候裁決者，裁處罰鍰1,200 元，因有2 次違規故裁處罰
      鍰2,400 元；「小型車」、「行駛高、快速公路未依規定
      變換車道」，於期限內繳納或到案聽候裁決者，裁處罰鍰
      3,000 元。本件原告係於期限內到案聽候裁決者，是被告
      依處罰條例第42條、第33條第1 項第4 款、裁罰基準表之
      規定，裁處原告共計5,400 元罰鍰、記違規點數1 點，經
      核即屬於法有據，原處分無違誤。故原告訴請撤銷原處分
      ，為無理由，應予駁回。
（四）本件判決基礎已臻明確，兩造其餘之攻擊防禦方法及訴訟
      資料經本院審酌後，核與判決結果不生影響，無一一論述
      之必要，附此敘明。
六、本件第一審裁判費為裁判費300元，應由原告負擔，爰確定第
    一審訴訟費用額如主文第二項所示。
據上論結，本件原告之訴為無理由，依行政訴訟法第237條之8第
1項、第98條第1項前段，判決如主文。
中    華    民    國   110    年    11    月    19    日
                  行政訴訟庭  法  官  黃漢權
上為正本係照原本作成。
如不服本判決，應於判決送達後20日內，向本院提出上訴狀，上
訴狀並應記載上訴理由，表明關於原判決所違背之法令及其具體
內容或依訴訟資料可認為原判決有違背法令之具體事實，其未表
明上訴理由者，應於提出上訴後20日內向本院補提理由書（上訴
狀及上訴理由書均須按他造人數附繕本），並應繳納上訴費新臺
幣750元。
中    華    民    國   110    年    11    月    19    日
                              書記官  蕭竣升